臺灣臺北地方法院民事裁定  
110年度家事聲字第18號
異  議  人  魏趨聖
相  對  人  魏早榮
上列當事人間依職權裁定確定訴訟費用額事件，異議人對於民國
110年10月13日本院司法事務官所為110年度司家他字第24號裁定
聲明異議，本院裁定如下：
    主  文
異議駁回。
    事  實
一、按司法事務官處理事件所為之處分，與法院所為者有同一之
    效力；當事人對於司法事務官處理事件所為之終局處分，得
    於處分送達後十日之不變期間內，以書狀向司法事務官提出
    異議；司法事務官認前項異議有理由時，應另為適當之處分
    ；認異議為無理由者，應送請法院裁定之；法院認第一項之
    異議為有理由時，應為適當之裁定；認異議為無理由者，應
    以裁定駁回之；民事訴訟法第240條之3、第240條之4第1項
    前段、第2項及第3項定有明文。本件異議人於本院司法事務
    官確定訴訟費用額之處分送達後之法定期限內，以書狀表示
    不服而提出異議，經司法事務官認其異議無理由而送請本院
    裁定，核與上開規定相符，合先敘明。
二、異議意旨略以：原裁定計算本案訴訟標的價額，以相對人聲
    請每月應給付新台幣（下同）1萬5000元計算每年12期，乘
    相對人平均餘命7.25年，共計為130萬5000元，依法應徵收
    程序費用2,000元。惟依本案108年度家親聲字第129號裁定
    ，僅准許相對人聲請金額其中6,000元，其餘聲請駁回，故
    依非訟事件法第19條準用民事訴訟法第79條規定，伊應僅須
    負擔聲請程序費用800元（2,000元×6000/15000），是原裁
    定理由無可採，應廢棄原裁定等語。
三、按經准予訴訟救助者，於終局判決確定或訴訟不經裁判而終
    結後，第一審受訴法院應依職權以裁定確定訴訟費用額，向
    應負擔訴訟費用之當事人徵收之，民事訴訟法第114條第1項
    前段定有明文，此為家事事件法第97條及非訟事件法第21條
    第2項所準用。又法院依聲請以裁定確定之訴訟費用額，應
    於裁定送達之翌日起，加給按法定利率計算之利息，同法第
    91條第3項亦有明文，其立法理由旨在促使當事人早日自動
    償付其應賠償對造之訴訟費用，故在當事人無力支付訴訟費
    用時，雖由國庫暫時墊付，然依法院前揭民事訴訟法第114
    條第1項規定，依職權裁定確定訴訟費用額，同屬確定訴訟
    費用額之程序，亦應基於同一理由而類推適用同法第91條第
    3項規定加計法定遲延利息。次按確定訴訟費用額之程序，
    僅在審究有求償權之一造當事人所開列之費用項目，及其提
    出支付費用之計算書等證據，是否屬於訴訟費用之範圍，以
    確定應負擔訴訟費用之他造當事人所應賠償其訴訟費用之數
    額。至訴訟費用究應由何人負擔？按何比例負擔？悉依命負
    擔訴訟費用之確定裁判主文定之，不容於確定訴訟費用額之
    程序中，更為不同之酌定（最高法院著有98年度台抗字第70
    5號民事裁定意旨足參）。
四、經查，本件兩造間聲請給付扶養費事件，業經本院以108年
    度家親聲字第129號裁定（下稱本案裁定）「程序費用由相
    對人負擔」等語明確，又異議人為上開裁定之相對人等情無
    訛，業經本院調卷核閱無訛，並有原審卷附上開裁定及本院
    卷附確定證明書存卷可考，揆諸前揭規定，本院司法事務官
    於該案裁定確定後，依職權裁定確定異議人及相對人分別應
    負擔之訴訟費用額及自該裁定送達之翌日起至清償日止，按
    年息百分之5計算之利息，如原裁定主文所示，於法並無不
    合。雖異議人以前揭本案裁定僅准許相對人部分聲請金額，
    故其亦僅應負擔按比例計算之聲請程序費用等情置辯。惟按
    確定訴訟費用額之裁定程序，僅在確定義務人應賠償權利人
    或應負擔之具體數額，並非判斷該訴訟費用額所由生之實體
    上權利義務之程序，自不得於本案裁判確定後為相異之判斷
    。則本案兩造間給付扶養費之裁定確定後，未經聲請再審程
    序廢棄或變更等情，為異議人所不爭執，本件確定訴訟費用
    額之裁定程序，自應悉依命負擔訴訟費用之確定裁判主文定
    之，不容於確定訴訟費用額之程序中，更為不同之酌定，異
    議人所辯，不論是否屬實，均屬本件命負擔訴訟費用之裁定
    確定前，其與相對人間本案給付扶養費事件所由生之實體上
    法律關係如何之爭執，依前開說明，非本件確定訴訟費用額
    之裁定程序所得加以審究，原裁定依上揭卷附證據資料裁定
    本件訴訟費用額，於法即無不合。從而，本院司法事務官依
    職權為確定訴訟費用額之裁定，核無違誤，異議意旨指摘原
    裁定不當，求為廢棄，為無理由，應予駁回。
五、據上論結，本件聲明異議為無理由，依民事訴訟法第240條
    之4第3項後段，裁定如主文。
中　　華　　民　　國　　110 　年　　11　　月　　25　　日
                  家事法庭    法　官　    劉台安
以上正本係照原本作成
如對本裁定抗告，須於裁定送達後10日內向本院提出抗告狀，並
繳納抗告費新台幣1,000元
中　　華　　民　　國　　110 　年　　11　　月　　25　　日
                              書記官　    陳美玟